臺灣高等法院臺中分院民事判決
111年度再易字第13號
再審原告  張雪華
再審被告  尤宏仁
上列當事人間請求損害賠償事件，再審原告對於中華民國110年1
2月22日本院110年度上易字第234號確定判決提起再審之訴，本
院不經言詞辯論，判決如下：
    主      文
再審之訴駁回。
再審訴訟費用由再審原告負擔。
    事實及理由
一、按再審之訴，應於30日之不變期間內提起；前項期間，自判
    決確定時起算，判決於送達前確定者，自送達時起算，民事
    訴訟法第500條第1項、第2項前段定有明文。本院110年度上
    易字第234號請求損害賠償事件（下稱系爭事件），其訴訟
    標的金額未逾新臺幣（下同）150萬元，為不得上訴第三審
    之事件，於民國110年12月22日判決宣示時即告確定，再審
    原告於110年12月31日收受本院110年度上易字第234號判決
    （下稱原確定判決），此經本院調取該事件卷宗核閱無訛（
    見本院110年度上易字第234號卷二第301頁）。再審原告於1
    11年1月27日提起本件再審之訴（見本院卷第3頁），尚未逾
    30日之不變期間，合先敘明。
二、再審原告主張：伊於系爭事件之前訴訟程序中已主張再審被
    告並非於106年10月23日上午9時7分許，騎乘普通重型機車
    在臺中市○○區○○路○段000號前與伊發生碰撞之人，亦非至臺
    中市南屯區調解委員會與伊進行調解之人，然前訴訟程序第
    一、二審法院均未就伊所提出之證據予以詳查。伊近日取得
    再審被告於104年間在公開場合拍攝之照片（下稱系爭照片
    ），系爭照片可證明再審被告與上開所述之人身型並不相同
    。爰依民事訴訟法第496條第1項第13款規定提起再審之訴，
    並聲明：㈠原確定判決與前訴訟程序第一審判決關於命再審
    原告給付再審被告455,659元，及自109年8月27日起至清償
    日止按週年利率百分之5計算之利息，及該部分假執行之宣
    告，暨訴訟費用（除確定部分外）之裁判，均廢棄；㈡上開
    廢棄部分，再審原告於系爭事件第一審之訴及假執行之聲請
    均駁回。
三、按再審之訴顯無再審理由者，得不經言詞辯論，以判決駁回
    之，民事訴訟法第502條第2項定有明文。次按當事人發現未
    經斟酌之證物或得使用該證物者，以如經斟酌可受較有利益
    之裁判者為限，得以再審之訴對於確定終局判決聲明不服，
    民事訴訟法第496條第1項第13款亦有明定。而所謂「當事人
    發現未經斟酌之證物」，係指前訴訟程序事實審言詞辯論終
    結前已存在之證物，因當事人不知有此，致未經斟酌，現始
    知之者而言。至該款所定「得使用未經斟酌之證物」，必須
    當事人在客觀上確不知該證物存在致未斟酌現始知之，或依
    當時情形有不能檢出該證物者始足當之，倘按其情狀依一般
    社會之通念，尚非不知該證物或不能檢出或命第三人提出者
    ，均無該條款規定之適用（最高法院110年度台上字第2215
    號判決意旨參照）。此乃為促使當事人在前訴訟程序事實審
    言詞辯論終結前，將已存在並得知悉而得提出之證物全部提
    出，或聲請調查證據命第三人提出，以防止當事人於判決發
    生既判力後，恣意提起再審之訴，而維持確定裁判之安定性
    。且當事人以發現得使用未經斟酌之證物為再審理由者，並
    應就其在前訴訟程序不能使用之事實，依民事訴訟法第277
    條前段規定負舉證責任（最高法院109年度台上字第3259號
    判決意旨參照）。
四、再審原告雖以系爭照片為據提起本件再審之訴，然觀諸系爭
    照片拍攝時間為104年間（見本院卷第17頁、第21頁），顯
    見系爭照片於104年間即已存在，再審原告雖稱其係於近日
    始取得該照片，然此部分未見再審原告有何舉證。則系爭照
    片於前訴訟程序事實審言詞辯論終結前即已存在，再審原告
    又未敘明其客觀上不知有該證物存在而致未斟酌現始知之，
    或當時有不能檢出該證物而致其於前訴訟程序中不能提出之
    情，並舉證證明之，自難認系爭照片屬民事訴訟法第496條
    第1項第13款所定「得使用未經斟酌之證物」。故原確定判
    決既無再審原告所指民事訴訟法第496條第1項第13款發現未
    經斟酌證物或得使用該證物之情，再審原告以此為再審理由
    ，洵非有據。
五、綜上所述，再審原告雖主張原確定判決有民事訴訟法第496
    條第1項第13款之再審事由而提起本件再審之訴，但顯無再
    審理由，爰不經言詞辯論，逕以判決駁回之。
六、據上論結，本件再審之訴為顯無再審理由，爰依民事訴訟法
    第502條第2項規定，判決如主文。
中　　華　　民　　國　　111 　年　　3 　　月　　29　　日
        　　   民事第五庭     審判長法　官  游文科
　　　　　　　　　　　　　　        法  官  吳崇道
　　　　　　　　　　　　　　　      法　官  楊珮瑛
正本係照原本作成。           
不得上訴。
                                    書記官  金珍華
　　　　　　　　　　　　　　　　　　
中　　華　　民　　國　　111 　年　　3 　　月　　29　　日